臺灣板橋地方法院刑事判決　　　　　　 95年度簡上字第937號
上　訴　人
即　被　告　丁○○
選任辯護人　黃坤鍵　律師
上列上訴人因妨害名譽案件，不服本院於民國95年9 月29日所為
之95年度簡字第4930號第一審判決（聲請簡易判決處刑案號：95
年度偵字第16368 號）提起上訴，本院管轄之第二審合議庭判決
如下：
    主  文
上訴駁回。
    事實及理由
一、本案經本院審理結果，認第一審以上訴人即被告（下稱被告
    ）丁○○所為係犯刑法第309 條第1 項之公然侮辱罪，判處
    罰金新臺幣2,000 元，並諭知易服勞役折算之標準為新臺幣
    1,000 元折算1 日，其認事用法均無不當，量刑亦屬妥適，
    應予維持，並引用如附件第一審判決書記載之事實、證據及
    理由。
二、被告上訴意旨略以：檢察官認被告涉犯本件公然侮辱罪嫌，
    無非係依據告訴人甲○○於偵查中之指訴，及證人丙○○、
    乙○○2 人於偵查中之證述，為其主要憑據；惟告訴人提起
    本件告訴，即在誣陷被告於罪，告訴人利害關係與被告相悖
    ，其指訴之可信度顯然存疑，而證人丙○○則與告訴人同屬
    被告另案提出毀損債權告訴之刑事案件共同被告，其與告訴
    人利害關係密切，亦與被告處於對立之地位，其證詞難免有
    刻意迴護告訴人之情，且證人丙○○於當天開完庭後即已先
    行離去，不可能在場聽聞被告出言辱罵告訴人，其證詞自亦
    無可採信；至證人乙○○則係受被告委任為告訴代理人、當
    天偕同被告到庭之律師，其於偵查中並未證稱有聽聞被告辱
    罵告訴人之詞，是證人乙○○於偵查中之證述內容，亦不足
    憑為認定被告有罪之證據；被告當時僅係說：「你們這一對
    男女」，並未以「狗男女」之字眼辱罵告訴人云云。經查：
  (一)按被告以外之人於審判外之陳述，經當事人於審判程序同意
    作為證據，法院審酌該言詞陳述或書面陳述作成時之情況，
    認為適當者，得為證據，刑事訴訟法第159 條之5 第1 項定
    有明文。本件告訴人於檢察事務官調查時所為之指訴，被告
    及其選任辯護人、檢察官於本院審理程序中，均表示對於該
    指訴之證據能力無意見（見本院96年1 月30日準備程序筆錄
    第3 頁），本院審酌告訴人所為指訴，係關於其當天於偵查
    庭外遭被告以「狗男女」字眼辱罵之始末，依其陳述作成時
    之外部情況，並無該等供述證據係違法取得或信用性明顯過
    低之情形，認為適當，依首揭刑事訴訟法第159 條之5 第1
    項規定，告訴人上開於檢察事務官調查時之指訴，自有證據
    能力，此合先敘明。
  (二)告訴人於本院審理時，經本院以證人之身分傳換到庭並命具
    結，其結證略以：當天開完偵查庭後，伊與被告有在偵查庭
    外逗留一下，證人丙○○當時也在伊旁邊，被告在偵查庭外
    ，即對著伊罵「狗男女」，伊質問被告罵什麼，被告再重複
    罵伊1 次「狗男女」，伊立刻返回偵查庭內，將上情告知檢
    察事務官，檢察事務官告訴伊可以去告被告，伊就去按鈴申
    告提出本件告訴等語（見本院96年6 月13日審判筆錄第4 至
    第6 頁）；證人丙○○於本院審理時，亦到庭結證略稱：當
    天開完偵查庭後，伊與告訴人走出來，被告在庭外就罵告訴
    人「你們這一對狗男女」，當時伊也在場，之後告訴人就馬
    上按鈴申告提出本件告訴等語（見本院前開審判筆錄第6 至
    第8 頁）。觀諸告訴人上開於本院審理時所證述之情節，核
    與其前於檢察事務官調查時所指訴之情節相符，而證人丙○
    ○上開於本院審理時所證述之情節，亦核與其前於偵查中檢
    察官訊問時結證所述之情節相符，且渠2 人前開指訴、證述
    之內容亦互核相符，再參諸被告亦自承：當時伊有說：「你
    們這一對男女」等語（見臺灣板橋地方法院檢察署95年度他
    字第2881號偵查卷宗第9 頁之訊問筆錄，本院前開審判筆錄
    第13頁），衡諸被告與告訴人當時已因毀損債權案件而對簿
    公堂，雙方已處於劍拔弩張之態勢，於此情形下，被告豈會
    於開庭結束步出偵查庭後，突以：「你們這一對男女」此等
    柔性、溫和之用語稱呼告訴人？顯見被告上開所辯，係將其
    當時實際所言「你們這一對狗男女」中帶有辱罵意義之「狗
    」字刻意忽略後，所為避重就輕之詞，益徵其確有以「狗男
    女」之字眼辱罵告訴人；從而，告訴人及證人丙○○上開證
    述內容，自堪採信，被告空言辯稱：告訴人係刻意誣陷伊於
    罪，而證人丙○○與告訴人利害相關，其證詞亦係迴護告訴
    人云云，自無可採。又被告辯稱：當時證人丙○○於開完庭
    後即已離去，不可能在場聽聞被告出言辱罵告訴人云云；惟
    查，證人丙○○於被告以「狗男女」字眼辱罵告訴人時，確
    亦在場聽聞上情，此已據證人丙○○於偵查中及本院審理時
    均結證明確，況被告亦自承當時有說：「你們這一對男女」
    等語，此詳前述，倘當時證人丙○○並未在場，被告又焉會
    單獨對告訴人1 人以「你們」、「一對」、「男女」等複數
    之稱謂相稱？是被告上開所辯，亦無足採甚明。至被告之選
    任辯護人另為被告辯稱：告訴人於本院審理時，證稱被告係
    辱罵告訴人「狗男女」2 次，且當時證人丙○○即在告訴人
    身邊等情，惟證人丙○○於本院審理時，則證稱被告係以「
    狗男女」辱罵告訴人3 、4 次，且證人丙○○當時距離告訴
    人約有4 、5 個人之距離等情，顯見渠2 人之證述情節相互
    矛盾，不能採信；然查，本件案發日期為94年11月4 日，距
    告訴人及證人丙○○到庭作證之本院96年6 月13日審判期日
    ，已相隔長達1 年半有餘，告訴人或證人丙○○對於案發當
    時之部分細節，難免有因事隔久遠而記憶趨於模糊之情形，
    惟渠2 人對於被告確有以「狗男女」字眼辱罵告訴人之主要
    事實，所證述之情節既互核一致，自不得單以渠2 人關於被
    告辱罵告訴人「狗男女」之次數究為2 次或3 、4 次、當時
    各人所在位置等非關宏旨之細節部分所述稍有差異，即逕認
    渠2 人之證述內容全無可採；從而，被告之選任辯護人此部
    分所辯，亦無可採。
  (三)被告於本院審理時，另聲請訊問證人乙○○，欲證明其當時
    並未以「狗男女」字眼辱罵告訴人等情；惟查，證人乙○○
    於本院審理時，到庭結證略稱：伊當天係受被告之委任擔任
    告訴代理人，陪同被告一同開偵查庭，在處理過程中被告與
    告訴人就常有爭執及互罵，伊身為律師，不想介入當事人的
    糾紛，所以當天開完庭後，伊只有跟被告打聲招呼，馬上就
    離去，伊沒有印象當天被告有沒有罵告訴人及罵的內容為何
    等語（見本院前開審判筆錄第9 至第11頁）；依證人乙○○
    上開證述情節，其為避免介入被告與告訴人間之糾紛，乃於
    當天偵查庭結束後旋即離去，並未在庭外停留，則證人乙○
    ○對於其離去後，被告是否有出言辱罵告訴人乙節，自屬無
    從知悉，是以證人乙○○證稱其對於當天被告有無辱罵告訴
    人、辱罵之內容為何等均無印象等語，自均不得據以反面推
    論被告確無出言辱罵告訴人之事實，其理至明；從而，證人
    乙○○上開證述內容，亦不足憑為有利於被告之認定。
  (四)綜上所述，被告確有原審所認定之公然侮辱犯行，事證明確
    ；被告仍執前開辯詞提起本件上訴，為無理由，應予駁回。
據上論斷，應依刑事訴訟法第455 條之1 第1 項、第3 項、第36
8 條、第373 條，判決如主文。
本案經檢察官張慶林到庭執行職務。
中　　華　　民　　國　　96　　年　　6 　　月　　27  　日
　　　　　　　　　刑事第四庭  審判長法　官   王復生
　　　　　　　　　　　　　　  　　  法　官   陳靜茹
　　　　　　　　　　　　　　　　　  法　官   劉景宜
不得上訴
上列正本證明與原本無異。
                                    書記官 　謝秀青
中　　華　　民　　國　　96　　年　　7 　　月　　6 　　日
附錄本案論罪科刑法條全文：
刑法第309條第1項
公然侮辱人者，處拘役或 3 百元以下罰金。
